【裁判字號】    92,交訴,46
【裁判日期】    921106
【裁判案由】    過失致死
【裁判全文】
臺灣嘉義地方法院刑事判決                          九十二年度交訴字第四六號
    公  訴  人  臺灣嘉義地方法院檢察署檢察官
    被      告  甲○○
右列被告因業務過失致死等案件，經檢察官提起公訴（九十二年度偵字第四一七二號
、第五五二七號），本院判決如左：
    主  文
甲○○從事業務之人，因業務上之過失致人於死，處有期徒刑壹年；又駕駛動力交通
工具肇事，致人死傷而逃逸，處有期徒刑捌月。應執行有期徒刑壹年陸月。
    事  實
一、甲○○以駕駛自小客車載運客人為業，為從事駕駛業務之人，其駕駛執照被吊扣
    中，竟於民國九十二年六月二日上午六時二十分許，駕駛車牌號碼Ｙ七─０八九
    ０號自小客車搭載乘客鄭萬居，沿嘉一六八線公路由東向西行駛，其原應注意行
    車速度，應依標誌之規定；且行駛時，應注意車前狀況，並隨時採取必要之安全
    措施，而依當時天候晴、晨間光線、柏油路面、路面乾燥無缺陷、無障礙物，並
    無不能注意之情事。竟疏未注意，而以時速一百公里左右之高速，行駛於速限時
    速七十公里之該路段，於通過嘉義縣水上鄉○○村○○段設有號誌交岔路口時，
    適有呂文化駕駛車牌號碼ＲＯ─八二三六號自小貨車，搭載乘客乙○○由嘉義縣
    水上鄉大崙村往塗溝村由南向北方向穿越上開路口，亦未注意車前狀況，並隨時
    採取必要之安全措施，甲○○因超速而閃避不及，兩車發生碰撞，致使呂文化因
    而受有頭部外傷併顱內出血之傷害，乙○○則受有頭部外傷、頭皮撕裂傷、左腰
    撕裂傷等傷害，雖經路人即時報警並將乙○○、呂文化送醫後，呂文化仍因頭部
    外傷併顱內出血死亡。甲○○肇事後因思及其駕駛執照吊扣中，係無照駕車肇事
    ，乃另行起意肇事逃逸，未對呂文化、乙○○加以救助或報警處理，旋即駕車逃
    離現場，嗣經警循線查獲到案。
二、案經被害人呂文化之配偶丙○○、乙○○提出告訴及臺灣嘉義地方法院檢察署檢
    察官相驗後自動檢舉偵查起訴。
    理  由
一、訊據被告甲○○對其駕駛執照遭吊扣中，係無照駕駛，以及發生本件車禍後肇事
    逃逸之犯行均坦承不諱，惟辯稱：伊行駛路線是綠燈，故未減速，撞擊前有看見
    對方的車，但已煞車不及云云。
二、經查：
  (一)被告如何於右揭時、地駕汽車肇事後，因無照駕駛畏罪逃逸之犯罪事實，除據被
    告自承部分外，業據告訴人丙○○、乙○○於偵查中指訴明確，並經證人丁○○
    到庭證稱：「我是先聽到碰一聲，回頭才看到呂文化已經被撞‧‧‧被告的車子
    停在現場，但是人已經走掉了」等語在卷，核與證人鄭萬居於警詢時證稱：「車
    禍發生後駕駛人（即被告甲○○）叫醒我，向我表示他頭暈暈的，要先行離開現
    場。」等語相符，並有在場處理警員丘應群出具報告陳明：警方前往現場處理時
    ，肇事者未在現場先行離開，查訪得知肇事者後，肇事者直到六月三日二十三時
    二十分到派出所等情，有該報告乙張在卷可參。此外復有道路交通事故調查報告
    表、現場照片及車輛毀損相片共二十幀附卷可稽。而被害人呂文化確係因本件車
    禍頭部外傷併顱內出血致死，業經檢察官督同檢驗員相驗屬實，製有相驗筆錄、
    相驗屍體證明書、驗斷書在卷可憑；而乙○○亦因此受有頭部外傷、頭皮撕裂傷
    、左腰撕裂傷等傷害，亦有診斷證明書附於偵查卷內可參。
  (二)被告雖辯稱伊所行駛路線係綠燈號誌云云，且本件經送臺灣省嘉雲區車輛行車事
    故鑑定委員會鑑定結果，認該肇事路口設有行車管制號誌，本件屬號誌問題乙節
    ，有該委員會九十二年七月二十九日嘉鑑字第九二０七九六號函覆在卷可參。然
    就本件車禍發生當時閃燈號誌狀況，告訴人乙○○於偵查中雖指述被告闖紅燈（
    見九十二年六月四日訊問筆錄），且在場證人丁○○於警詢時亦證稱被害人呂文
    化行進方向是綠燈，然證人丁○○於本院審理時則結證稱：沒有詳細看燈號等語
    ，此有訊問筆錄在卷可參。衡諸本件告訴人乙○○與本件車禍有利害關係，而證
    人於本院審理時又證述其係聽到聲音才回頭，被害人已經被撞，且當時只顧救人
    等情以觀，其未詳看燈號之證言，應較警詢時所述情節可採，則本件在無其他證
    據佐證被告行駛路線之號誌為何之情況下，並無積極證據證明被告確有闖紅燈之
    違規行為，亦無法據為推斷被告所辯行駛路線係綠燈之辯詞屬實，而為有利被告
    之認定。
  (三)復依本件道路交通事故現場圖所示，兩車撞擊地點位於交岔路口，又依現場跡證
    所示，被告駕車與被害人呂文化之車發生碰撞前，兩車並無明顯煞車痕跡，而被
    告從碰撞地點至停車位置，則有明顯且長達二十公尺以上之煞車痕，被害人之自
    小貨車經撞擊後打轉，亦在路口撞擊地點留有擦地痕，再參酌卷附照片所示兩車
    受損情形以觀，被告顯係以高速通過該路口撞擊被害人車輛無疑，則被告於偵查
    中自承時速一百公里，發現被害人之自小貨車駛進安全島缺口時，已來不及煞車
    等語，應堪採信。
  (四)按行車速度，依標誌之規定；且汽車行駛時，駕駛人應注意車前狀況，並隨時採
    取必要之安全措施，道路交通安全規則第九十三條第一項及同法第九十四條第三
    項分別定有明文。且按汽車司機有隨時警戒前方，預防危險發生之義務，縱令其
    行車至上述路口時，其車行方向之燈號係屬綠燈，然綠燈可通行，不過為指揮交
    通之一種手段，途中有無發生危險之可能，仍應由行車之駕駛人為充分之注意，
    自難以其行車之燈號係綠燈，可以通行，即可不負注意之責任，最高法院八十一
    年度台上字第三三九０號判決可資參照。被告行至上開路口之際，自應注意上述
    道路交通安全規定，又依附卷之交通事故調查報告表所載，該路段時速限制為七
    十公里，且本件肇事時天氣晴、晨光、路面乾燥、無缺陷、無障礙物、視距良好
    ，此有上開交通事故調查報告表在卷足憑，則肇事當時，被告亦無不能注意之情
    事，其竟疏未注意及此，而貿然高速行駛致煞避不及撞擊呂文化所駕駛自小貨車
    致發生本件車禍，可證被告之駕車失當行為，顯有過失。雖本件車禍被害人亦有
    疏未注意車前狀況，與有過失，惟此不能解免被告刑責。又被害人呂文化確因本
    件車禍頭部外傷併顱內出血致死；告訴人呂永信亦因本件車禍受有頭部外傷、頭
    皮撕裂傷、左腰撕裂傷等傷害，已如前述，則被告過失駕車肇事行為，與被害人
    呂文化之死亡及告訴人乙○○受傷結果間，自具有相當因果關係，事證明確，被
    告過失致死及過失傷害犯行，堪以認定。
  (五)再按汽車駕駛人駕駛汽車肇事致人受傷或死亡，應即採取救護或其他必要措施，
    並向警察機關報告，不得駛離或逃逸，道路交通管理處罰條例第六十二條第一項
    定有明文。本件被告駕駛車輛高速撞擊被害人所駕駛車輛，被害人及告訴人非死
    即傷，被告當有此認識，其竟未採取救護或其他必要措施，並向警察機關報告，
    反將自小客車留置現場自行離去，被告肇事逃逸之犯行，亦堪認定。
三、查被告甲○○係駕駛自小客車載運客人為業，為從事駕駛業務之人，已據其陳明
    在卷，是核被告所為，係犯刑法第二百七十六條第二項之業務過失致人於死罪、
    同法第二百八十四條第二項前段之業務過失傷害罪及同法第一百八十五條之四之
    肇事逃逸罪。被告一過失行為，致被害人呂文化及告訴人乙○○分別發生死亡、
    受傷結果，係一行為觸犯數罪名，為想像競合犯，依刑法第五十五條規定，應從
    較重之業務過失致人於死罪處斷。又被告所犯業務過失致死罪及肇事逃逸罪二罪
    間，犯意各別，構成要件互異，應予分論併罰。再被告於車禍發生當時駕照遭吊
    扣中乙節，亦據被告自承在卷，其無駕駛執照駕車，因而致人死傷，應依道路交
    通管理處罰條例第八十六條第一項規定加重其刑。爰審酌被告素行，肇禍之過失
    程度，導致告訴人乙○○受傷及被害人呂文化因本件車禍事故死亡無可彌補之後
    果，而被告肇事後非但未報警救護，反棄受有致命傷害之被害人及告訴人於不顧
    之重大惡行，且被告尚未與被害人家屬及告訴人達成和解等一切情狀，本院認公
    訴人於論告時對被告具體求刑判處有期徒刑四年，稍嫌過重，爰分別量處如主文
    所示之刑，並定應執行之刑，以示懲儆。
據上論斷，應依刑事訴訟法第二百九十九條第一項前段，刑法第二百七十六條第一項
、第二百八十四條第二項前段、第一百八十五條之四、第五十五條、第五十一條第五
款，道路交通管理處罰條例第八十六條第一項，罰金罰鍰提高標準條例第一條前段，
判決如主文。
本案經檢察官陳昭廷到庭執行職務
中      華      民      國    九十二    年     十一     月      六      日
                              臺灣嘉義地方法院交通法庭
                                  審判長法官  沈  福  財
                                        法官  許  兆  慶
                                        法官  陳  端  宜
右正本證明與原本無異。
如不服本判決，應於判決送達後十日內向本院提出上訴狀( 應附繕本 )。告訴人或被
害人如對於本判決不服者，應具備理由請求檢察官上訴，其上訴期間之計算係以檢察
官收受判決正本之日期為準。
中    華    民    國     九十二       年    十一    月     六       日
                                      書記官  王  佩  湘
附錄本案論罪科刑法條：
刑法第二百七十六條：
因過失致人於死者，處二年以下有期徒刑、拘役或二千元以下罰金。
從事業務之人，因業務上之過失犯前項之罪者，處五年以下有期徒刑或拘
役，得併科三千元以下罰金。
刑法第一百八十五條之四
駕駛動力交通工具肇事，致人死傷而逃逸者，處六月以上五年以下有期徒
刑。


司法院資訊處製作；財團法人民間司法改革基金會備份。
